【裁判字號】    96,訴,55
【裁判日期】    970305
【裁判案由】    侵權行為損害賠償
【裁判全文】
臺灣高等法院民事判決                    96年度訴字第55號
原      告  甲○○
被      告  丙○○
            乙○○
上列當事人間請求侵權行為損害賠償事件，原告提起刑事附帶民
事訴訟，經本院刑事庭移送前來（本院96年度附民字第97號），
本院於民國97年2月20日言詞辯論終結，判決如下：
    主  文
被告應連帶給付原告新台幣陸拾肆萬柒仟零陸拾伍元，及被告丙
○○自民國九十六年五月三十一日起、被告乙○○自民國九十六
年六月十二日起，均至清償日止按年息百分之五計算之利息。
原告其餘之訴駁回。
訴訟費用由被告連帶負擔五分之二，餘由原告負擔。
原告假執行之聲請駁回。
    事實及理由
甲、程序方面：
一、按訴狀送達後，原告不得將原訴變更或追加他訴，但擴張或
    減縮應受判決事項之聲明者，不在此限，民事訴訟法第255
    條第1項第3款定有明文。本件原告起訴時，原聲明請求被告
    給付新台幣（下同）1,796,191元並自起訴狀繕本送達翌日
    起加計法定遲延利息；嗣於起訴狀繕本送達被告後，變更其
    起訴聲明請求被告給付1,682,028元（見本院卷頁22），核
    屬減縮應受判決事項之聲明，依上開規定，應予准許，合先
    敘明。
二、本件被告經合法通知，均未於言詞辯論期日到場，核無民事
    訴訟法第386條所列各款情形，爰依原告之聲請，由其一造
    辯論而為判決。
乙、實體方面：
一、原告主張被告乙○○所執原告先前簽發本票，業經台灣台北
    地方法院台北簡易庭民事判決認定本票債權不存在確定（95
    年度北簡字第38266號），而被告不顧原告另無告貸之事實
    ，於民94年9月14日晚間將原告約出，在台北市信義區○○
    ○路之「茶醉」泡沫紅茶店對帳，經原告逐筆核算確定並無
    負債，被告仍拒絕將原告簽發本票返還。嗣被告等共同基於
    傷害及非法剝奪原告行動自由之犯意聯絡，由被告乙○○以
    其執有原告本票為由，要原告搭乘被告丙○○唆使之真實姓
    名年籍不詳綽號「小飛」之成年男子駕駛之自小客車，汽車
    臨出發之際，被告乙○○藉故離去，原告即遭被告丙○○及
    「小飛」等人於同日晚間10時許強行搭載前往台北市六張犁
    捷運站附近之便利商店，與數名不詳男子會合，其等再共同
    挾持原告前往台北市○○區○○街297號旁之政治受難者公
    園後，丙○○即以：如今日拿不到錢，就不放人等語，恐嚇
    原告，繼而共同分持預藏之球棒及電擊棒輪流毆擊原告，嗣
    因有人行經該處，被告丙○○等人為免事跡敗露，遂以不明
    物品套住原告頭部及預藏之手銬鎖住原告雙手，再強押原告
    載往台北市南港某山區後，將原告之左手以手銬固定在山區
    之欄杆上，繼續持球棒及電擊棒毆擊原告腿部，致原告受有
    顏面、四肢、軀幹多處瘀傷合併右手背血腫及橫紋肌溶解等
    傷害。被告丙○○復持玩具手槍恐嚇強迫原告告知身分證統
    一編號、住址及電話等個人資料，其間被告乙○○不斷來電
    詢問被告丙○○「事情處理的怎麼樣」等語，而被告丙○○
    因與乙○○聯繫而得知原告所述之身分證字號有誤，復以球
    棒痛毆原告雙手，並脅迫原告於被告等事先填載面額各50萬
    元之本票3紙及借據1紙上按捺指印，其後並恐嚇原告不得報
    警，繼而將原告之雙手以手銬反綁在後強押上車，以衣服蓋
    住原告頭部及以膠帶矇貼原告雙眼，將原告載往山下某學校
    旁棄置。嗣翌日凌晨3時許，經原告甲○○自行奮力掙脫後
    爬行至路旁，始遭路人發見而獲救等事實，有原告提出之三
    軍總醫院診斷證明書、受傷照片附卷可證（見本院96年度附
    民字第94號卷，下稱附民卷頁54、58-68）。而被告丙○○
    及乙○○經合法通知，未於準備程序及言詞辯論期日到場，
    亦未提出書狀為聲明或陳述，參以被告丙○○於本院刑事庭
    審理時已自認有前述犯罪事實（見本院95年度上字第4597號
    刑事卷頁14、15），且經本院刑事庭判決其成立共同傷害及
    以非法方法剝奪他人行動自由罪確定，亦經本院調閱本院刑
    事庭95年上字第4597號刑事案卷審認無訛。是原告上開主張
    被告共同不法侵害其身體、健康及自由之事實，堪以採信。
二、按因故意或過失，不法侵害他人之權利者，負損害賠償責任
    ，又數人共同不法侵害他人之權利者，連帶負損害賠償責任
    ，民法第184條第1項前段、第185條第1項前段定有明文。本
    件被告共同不法侵害原告之身體、健康及自由，既經認定，
    被告對於原告因而所受之損害，自應連帶負賠償責任。茲就
    原告請求之各項賠償金額，分述如下：
  (一)醫療費用56,028元部分：
      按不法侵害他人之身體者，對於被害人因此增加生活上之
      需要時，應負損害賠償責任，民法第193 條第1項定有明
      文。本件被告共同不法侵害原告之身體、健康，致原告受
      有顏面、四肢、軀幹多處瘀傷合併右手背血腫及橫紋肌溶
      解等傷害，已如上述，而原告主張其因上開傷害在三軍總
      醫院治療，先後實際支出醫療費用854元、20,161元及50
      元，業據原告提出三軍總醫院收據3紙為證（見本院卷頁
      53反面、附民卷頁11-13），上開醫療費用合計21,065元
      ，既為被告共同不法侵權行為所致原告增加生活上之需要
      ，原告請求被告連帶賠償其因支出此部分醫療費用所受損
      害，為有理由，應予准許。逾此數額之醫療費用請求，尚
      屬無據，不應准許。
  (二)看護費用126,000元部分：
      原告因被告共同侵權行為致受有顏面、四肢、軀幹多處瘀
      傷合併右手臂血腫及橫紋肌溶解等傷害，於94年9月15日
      入院手術診治至94年9月26日出院，共住院12日，有上開
      三軍總醫院之診斷證明書可憑。依原告所受傷害位置多處
      、傷勢程度非輕而觀，其主張住院期間及出院後1個月居
      家休養期間（共42日），生活無法自理，須賴看護照顧等
      情，衡情尚非無據。而原告主張其係由領有護士專業證照
      之胞姐宗成賢，辭去工作專心照護等語，業據提出其胞姐
      出具之收據及護士證書為證（見附民卷頁14、15）。而親
      屬看護所付出之勞力尚非不能評價為金錢，茲審酌聘僱有
      護士證書之護理人員看護，白班（7:30至15:30）8小時共
      2,400元、小夜班（15:30至22:30）7小時共2,450元、大
      夜班（22:30至7:30），9小時共3,150元，有台中市護理
      師護士公會特聘護理人員服務辦法附卷可憑（見本院卷頁
      50），應認原告主張受有每日3,000元看護費用之損害，
      核屬可採。準此，原告請求被告連帶賠償增加生活上所需
      之看護費用126,000元（3000×42＝126000），為有理由
      ，應予准許。
  (三)精神慰藉金150萬元部分：
      按不法侵害他人之身體、健康、自由者，被害人雖非財產
      上損害，亦得請求賠償相當之金額，民法第195條第1項前
      段定有明文。本件被告共同不法侵害原告之身體、健康、
      自由，既經認定，則原告依前開規定請求被告連帶給付精
      神慰撫金，自屬有據。本院審酌原告為大學畢業，現服役
      中，月領約5,000元，有學士學位證書附卷可稽（見本院
      卷頁29）；而被告等因債務紛爭發生口角進而侵害原告之
      加害原因，及被告等以非法手段剝奪原告之行動自由，其
      間復對原告之身體極盡凌虐施暴，情節嚴重，對原告之生
      命及身體絲毫未予尊重，傷害原告之人身安全及自由甚鉅
      ，對原告之身心造成莫大傷害及影響等一切情形，認原告
      請求被告賠償之精神慰撫金數額，以50萬元為合理，應予
      准許。逾此數額之請求，尚不足採。
  (四)綜此，原告請求被告賠償之費用於647,065之範圍內，為
      有理由，逾此部分數額之請求，為無理由。
三、從而，原告依共同侵權行為之損害賠償請求權，請求被告連
    帶給付1,680,028元及自起訴狀繕本送達翌日起至清償日止
    之法定遲延利息，於647,065元及自起訴狀繕本送達翌日（
    即被告丙○○自96年5月31日、被告乙○○自96年6月12日）
    起至清償日止之法定遲延利息之範圍內，為有理由，應予准
    許，逾此部分之請求，為無理由，應予駁回。原告陳明願供
    擔保，聲請宣告假執行，經核原告勝訴部份，未逾150萬元
    ，被告不得上訴第三審，本院判決後，即告確定而有執行力
    ，自毋庸為假執行之宣告，至原告敗訴部分，其假執行之聲
    請，因訴之駁回而失所依附，本件假執行之聲請，自不應准
    許。
丙、結論：本件原告之訴，為一部有理由，一部無理由，依民事
    訴訟法第463條、第385條第1項前段、第79條、第85條第2項
    ，判決如主文。
中    華    民    國    97    年    3     月     5    日
                    民事第十四庭
                        審判長法  官 張  蘭
                              法  官 黃麟倫
                              法  官 鄭純惠
正本係照原本作成。
不得上訴。
中    華    民    國    97    年    3     月    6     日
                              書記官 劉麗芬


司法院資訊處製作；財團法人民間司法改革基金會備份。
